【裁判字號】    88,交易,637
【裁判日期】    890229
【裁判案由】    過失致死
【裁判全文】
臺灣高雄地方法院刑事判決                        八十八年度交易字第六三七號
    公  訴  人  臺灣高雄地方法院檢察署檢察官
    被      告  乙○○
右列被告因公共危險等案件，經檢察官提起公訴（八十八年度偵字第二三四一五號）
，本院判決如左：
    主  文
乙○○因過失致人於死，處有期徒刑拾月；又駕駛動力交通工具肇事，致人死亡而逃
逸，處有期徒刑壹年拾月。應執行有期徒刑貳年陸月。
    事  實
一、乙○○考領有普通小客車駕駛執照，於民國八十八年九月十九日晚上，駕駛車牌
    號碼：ＶＵ─四五五三號自用小客車，沿高雄縣阿蓮鄉○○村○○路（一八四號
    縣道），由阿蓮鄉往同縣田寮鄉方向行駛，於同日晚上十一時四十五分許，途經
    該路古亭高幹八十八號電線桿附近即阿助檳榔攤前時，本應注意汽車駕駛人在郊
    外道行駛時，車速不得逾六十公里，並應注意車前狀況，隨時採取必要之安全措
    施，以避免危險之發生，而當時雖係晚上，惟天氣狀況良好，夜間有照明，柏油
    路面平直，路況良好，並無障礙物或其他缺陷，且依其智識、能力亦無不能注意
    之情事，詎乙○○竟疏未注意，貿然以時速七十公里之速度超速行駛，且又疏未
    注意車前狀況，適有在未設有行人穿越道亦非禁止穿越之路段穿越道路時，疏未
    注意左右有無來車，即貿然由南往北橫越峰南路之行人林義淵亦行經該處，乙○
    ○見狀煞避不及，致其駕駛之自小客車車頭撞及正穿越峰南路之林義淵，使林義
    淵於遭受撞擊倒地，因而受有頭部外傷及顱內出血傷害，而當場傷重不治死亡。
    乙○○於肇事致人死亡後，竟未停車處理善後，反而加速逃離現場，且為避免遭
    人發覺，遂改變平時沿一八四號縣道（經田寮鄉西德村、崇德村、古亭村、鹿埔
    村等地）返回高雄縣美濃鎮住○○路線，而繞道沿田寮鄉鄉（經田寮鄉南
    安村、新興村等地）往南行駛至高雄縣燕巢鄉，再沿旗楠公路往高雄縣旗山鎮嶺
    口方向行駛，然於行經屏東縣里嶺大橋前附近時，因車輛嚴重受損而無法啟動，
    於翌（二十）日凌晨二時三十分許，經屏東縣警察局里港分局員警在里嶺大橋附
    近盤查時，發覺有異，始循線查獲上情。
二、案經高雄縣警察局湖內分局報請臺灣高雄地方法院檢察署檢察官偵查起訴。
    理  由
一、訊據被告乙○○，對於右揭時、地貿然以時速七十公里之速度超速行駛，且又疏
    未注意車前狀況，致其駕駛之自用小客車車頭撞擊正在穿越馬路之行人即被害人
    林義淵而肇事，使林義淵於遭受撞擊倒地後，受有前開傷害而當場傷重不治死亡
    ，且於肇事致人死亡後，並未停車處理善後，反而加速逃離現場之事實，均坦承
    不諱，核與證人即事故發生後至現場處理之高雄縣警察局湖內分局阿蓮分駐所警
    員甲○○到庭證述情節相符（見本院八十八年十月二十一日審判筆錄）。此外，
    並有警製道路交通事故調查報告表一份、肇事現場及車損照片十一幀在卷可稽，
    顯見被害人確係在上開地點，遭被告駕車撞擊無訛。
二、按汽車駕駛人在郊外道路時速不得超過六十公里，並應注意車前狀況，隨時採取
    必要之安全措施，以避免危險之發生。道路交通安全規則第九十三條第一項第一
    款後段及第九十四條第三項分別定有明文，此為一般駕駛人應注意並能注意之事
    項，被告既考領有普通小型車駕駛執照，自不得諉為不知。且參酌卷附警製道路
    交通事故調查報告表及肇事現場照片，可知車禍發生當時雖係晚上，惟天氣狀況
    良好，夜間有照明，柏油路面平直、路況正常，並無缺陷或其他障礙，且依其智
    識、能力並無不能注意之情事，詎被告竟疏未注意，貿然駕車超速行駛，且又疏
    未注意車前狀況而肇事，其駕駛行為顯有過失，灼然至明。雖被害人在未設有行
    人穿越道亦非禁止穿越之路段穿越道路時，疏未注意左右有無來車，即貿然由南
    往北橫越峰南路，就本件事故之發生與有過失，惟此仍不能解免被告過失罪責，
    附此敘明。又被害人確因本件車禍傷重不治死亡等情，業經臺灣高雄地方法院察
    署檢察官督同法醫師相驗明確，製有勘驗筆錄、相驗屍體證明書及驗斷書各一紙
    附卷可稽。是被告未盡其前開注意義務肇事致被害人死亡，兩者間顯有相當因果
    關係。本件罪證已臻明確，被告前揭過失致死及公共危險犯行，均堪以認定。
三、本件被告乙○○因駕車過失致人死亡，且肇事後隨即駕車逃離現場，核其所為，
    就駕車肇事致人於死部分，係犯刑法第二百七十六條第一項過失致死罪；另駕駛
    動力交通工具肇事，致人死亡而逃逸部分，係犯同法第一百八十五條之四駕駛動
    力交通工具肇事致人死亡而逃逸罪。公訴人雖漏引刑法第一百八十五條之四駕駛
    動力交通工具肇事致人死亡而逃逸罪，惟此部分之犯罪事實業經公訴人於起訴書
    之犯罪事實欄記載明確，自在起訴範圍，合先敘明。被告所犯上開二罪，主觀意
    思各別，行為不同，構成要件有異，應分論併罰之。茲審酌被告於郊外道路貿然
    以時速七十公里之速度超速行駛，且又疏未注意車前狀況而肇事，肇事後又未停
    車協助處理事故相關事宜，反而駕車加速逃逸，情節重大，犯後迄今又未與被害
    人家屬達成民事和解，惟犯後坦承犯行，及被害人在未設有行人穿越道亦非禁止
    穿越之路段穿越道路時，疏未注意左右有無來車，即貿然由南往北橫越峰南路，
    就本件車禍事故之發生與有過失等一切情狀，爰分別量處如主文所示之刑，並定
    其應執行刑。
據上論斷，應依刑事訴訟法第二百九十九條第一項前段，刑法第一百八十五條之四、
第二百七十六條第一項、第五十一條第五款，罰金罰鍰提高標準條例第一條前段，判
決如主文。
中      華      民      國    八十九    年      二      月    二十九    日
                              臺灣高雄地方法院交通法庭
                                  法  官  唐  照  明
右正本證明與原本無異。
如不服本判決，應於判決送達後十日內，向本院提出上訴狀。
                                  書記官  林  孝  聰
中    華    民國      八十九      年      三      月      一      日
附錄本判決論罪法條：
刑法第一百八十五條之四、第二百七十六條第一項。
駕駛動力交通工具肇事，致人死傷而逃逸者，處六月以上五年以下有期徒刑。
因過失致人於死者，處二年以下有期徒刑、拘役或二千元以下罰金。


司法院資訊處製作；財團法人民間司法改革基金會備份。
